【裁判字號】    97,審訴,3794
【裁判日期】    980224
【裁判案由】    偽造文書等
【裁判全文】
臺灣高雄地方法院刑事判決            97年度審訴字第3794號
公  訴  人  臺灣高雄地方法院檢察署檢察官
被      告  丙○○
            甲○○
共      同
選任辯護人  何曜男律師
上列被告等因偽造文書等案件，經檢察官提起公訴（97年度偵字
第19045 號），本院改依簡式審判程序審理，判決如下：
    主  文
丙○○、甲○○共同犯行使偽造私文書罪，各處有期徒刑肆月，
均減為有期徒刑貳月，如附表所示之偽造印文沒收；又共同犯竊
盜罪，各處有期徒刑柒月。各應執行有期徒刑捌月。均緩刑貳年
。如附表所示之偽造印文沒收。
    事  實
一、丙○○、甲○○2 人為夫妻，渠2 人前於民國95年間，因拍
    賣而購得梁朝發所有，坐落高雄縣大樹鄉○○段310-328 地
    號土地。渠2 人明知設立在該土地上之電號00-00-0000-00-
    0 號電表，其所登載用電地址為高雄縣大樹鄉○○段310-27
    0 地號、登載之用電戶為梁朝發之配偶乙○○，致渠2 人無
    法以土地所有人身分單獨申請過戶，詎渠2 人為向臺灣電力
    股份有限公司（下稱臺電公司）申請增設用電，竟共同基於
    偽造私文書並持以行使之犯意，未經乙○○之同意或授權，
    而由丙○○於95年11月上旬某日，在高雄縣梓官鄉，委託不
    知情之某真實姓名、年籍不詳之刻印業者，偽刻「乙○○」
    之印章1 枚，隨後即將該偽刻之印章，交與不知情之承裝業
    者許永春，共同委託許永春代為申請辦理增設用電事宜。許
    永春乃於95年11月9 日，持前揭偽刻印章，蓋用於附表編號
    1 、2 所示之私文書上，偽造產生如附表編號1 、2 所示之
    「乙○○」印文，並持交臺電公司鳳山營業處九曲服務所承
    辦人員詹建崑以為行使；嗣許永春復接續於同年月13日，持
    上開偽刻印章，蓋用於附表編號3 至5 所示之私文書上，偽
    造產生如附表編號3 至5 所示之「乙○○」印文，再持交承
    辦上開業務之詹建崑以為行使，表示係乙○○本人申請增設
    用電及相關附帶事項，足生損害於乙○○本人及臺電公司對
    於客戶用電業務管理之正確性。而丙○○、甲○○2 人完成
    上開增設用電之申請事宜後，明知臺電公司就前開電號00-0
    0-0000-00-0 號電表電力之提供對象，為該電表之申請用電
    戶即乙○○本人及得其授權使用之人，而擅自使用該電表之
    電力，將使乙○○為渠2 人支出相關用電費用，竟仍共同基
    於意圖為自己不法所有之犯意聯絡，破壞乙○○因基於與臺
    電公司間之用電契約而對於上開電表電力之管領、持有關係
    ，擅自使用該電表電力而竊取之，直至97年10月26日。
二、案經乙○○訴由臺灣高雄地方法院檢察署檢察官偵查起訴。
    理  由
一、按本件被告丙○○、甲○○所犯係死刑、無期徒刑、最輕本
    刑為3 年以上有期徒刑以外之罪，其2 人於準備程序就被訴
    事實為有罪之陳述，經受命法官告知簡式審判程序之旨，並
    聽取其2 人、辯護人與公訴人之意見後，本院認無不得或不
    宜改依簡式審判程序進行之處，爰依刑事訴訟法第273 條之
    1 第1 項、第284 條之1 ，裁定本件由受命法官獨任進行簡
    式審判程序，合先敘明。
二、前揭犯罪事實，業據被告2 人於本院審理中均坦承不諱，核
    與告訴人乙○○及其配偶梁朝發（見97年度他字第953 號卷
    第14頁）、證人詹建崑（見97年度他字第953 號卷第14、15
    頁）、許永春（見97年度他字第953 號卷第53、54頁）於檢
    察事務官詢問中所述情節相符，並有高雄縣鳳山地政事務所
    土地複丈成果圖（見97年度他字第953 號卷第74頁）（上開
    被告以外之人於審判外所為之言詞、書面陳述，因本件已改
    行簡式審判程序，依刑事訴訟法第159 條第2 項之規定，應
    具有證據能力）、如附表所示文件在卷可稽（見97年度他字
    第953 號卷第40至46頁），則被告2 人前開自白顯與事實相
    符，堪以採信。本件事證明確，被告2 人前揭犯行，均堪認
    定。
三、論罪科刑方面
(一)、按電能、熱能及其他能量，關於刑法第29章竊盜罪章之罪，
    以動產論，刑法第323 條定有明文，是核被告2 人所為，均
    係犯刑法第216 條、第210 條之行使偽造私文書罪，及同法
    第320 條第1 項之竊盜罪。被告2 人就前開犯行，有犯意聯
    絡及行為分擔，均為共同正犯。被告2 人利用不知情之證人
    許永春為前揭行使偽造私文書犯行，係間接正犯。
(二)、被告2 人偽造「乙○○」印章及在附表所示文件上偽造印文
    之行為，乃偽造該私文書之部分行為，應為偽造私文書之行
    為所吸收（最高法院44年臺上字第864 號判例意旨參照），
    而渠等偽造私文書之低度行為復為行使之高度行為所吸收，
    均不另論罪。被告2 人先後2 次行使偽造私文書犯行及多次
    竊盜犯行，均係基於同一決意而為之數個舉動，且時間密接
    、持續侵害同一法益，依一般社會健全之觀念，難以強行分
    開，要屬接續犯之實質上一罪，應予包括之評價，而分別論
    以單一之罪。被告2 人行使如附表編號5 所示偽造私文書之
    犯行，及於經檢察官提起公訴後至97年10月26日間之竊電犯
    行，雖未經檢察官提起公訴，然既分別與起訴之行使偽造私
    文書犯行及竊盜犯行，有上述之接續犯實質上一罪關係，自
    為起訴效力所及，本院得併予審理，附此敘明。被告2 人所
    犯上開行使偽造私文書及竊盜2 罪間，犯意各別、行為互殊
    ，觸犯構成要件相異之罪名，自應分論併罰。
(三)、爰審酌被告2 人未能循正當程序申請變更、增設用電，且擅
    自使用用電戶仍為告訴人之電表電能，致使告訴人無端支出
    相關電費，所為實不足取，然念渠2 人犯後均能坦承犯行，
    態度良好，且無任何前科紀錄，有臺灣高等法院被告前案紀
    錄表在卷可稽，素行尚佳，並已將本件電費給付與告訴人，
    業據告訴人及其配偶梁朝發於本院審理中陳述在卷（見本院
    卷第66頁），復參以渠2 人犯罪動機、所生損害等一切情狀
    ，分別量處如主文所示之刑，又被告2 人前開行使偽造私文
    書犯行之犯罪時間，於96年4 月24日以前，應依中華民國96
    年罪犯減刑條例，均減其宣告刑2 分之1 如主文所示，並定
    應執行刑，以資懲儆。至被告2 人前揭竊盜犯行之犯罪時間
    ，雖開始於中華民國96年罪犯減刑條例第2 條所定「96年4
    月24日」之基準日之前，然嗣既接續實施至97年10月26日，
    而已跨越上開基準日，自未符減刑條件，而無庸就此為減刑
    之諭知，附此敘明。
(四)、查被告2 人前未曾犯罪受有期徒刑以上刑之宣告，已如前述
    ，且犯後坦承犯行，並已將本件電費給付告訴人，顯有悔悟
    之意，復僅因一時短於思慮，致觸犯本件犯行，信渠2 人經
    此刑之宣告後，應知警惕而無再犯之虞，本院因認暫不執行
    渠等之刑為當，爰依刑法第74條第1 項第1 款之規定，併予
    宣告緩刑2 年，以啟自新。
(五)、被告2 人於如附表所示文件上偽造「乙○○」印文，因臺電
    公司尚能提供該等文件影本以供參酌，顯然尚未滅失，應依
    刑法第219 條規定，併予宣告沒收其上之如附表所示之偽造
    印文。至於如附表所示之文件，係供臺電公司審核客戶申請
    事項所用，要非被告2 人所有，是不就該等文件為沒收之宣
    告；又被告2 人所偽刻之「乙○○」印章，因已滅失而無法
    尋獲，業據被告丙○○於本院審理中陳明在卷，故亦不為沒
    收之宣告，併予敘明。
據上論斷，應依刑事訴訟法第273 條之1 第1 項、第284 條之1
、第299 條第1 項前段，刑法第28條、第210 條、第216 條、第
320 條第1 項、第323 條、第51條第5 款、第74條第1 項第1 款
、第219 條，刑法施行法第1 條之1 ，中華民國96年罪犯減刑條
例第2 條第1 項第3 款、第7 條，判決如主文。
本案經檢察官陳麗琇到庭執行職務。
中    華    民    國    98    年    2     月    24    日
                  刑事第七庭    法  官  陳君杰
以上正本證明與原本無異。
如不服本判決應於收受判決後10日內向本院提出上訴書狀，並應
敘述具體理由。其未敘述上訴理由者，應於上訴期間屆滿後20日
內向本院補提理由書(均須按他造當事人之人數附繕本)「切勿逕
送上級法院」。
中    華    民    國    98    年    2     月    24    日
                                書記官  李承悌
附錄本判決論罪科刑法條全文：
刑法第210 條
偽造、變造私文書，足以生損害於公眾或他人者，處5 年以下有
期徒刑。
刑法第216 條
行使第210 條至第215 條之文書者，依偽造、變造文書或登載不
實事項或使登載不實事項之規定處斷。
刑法第320 條第1 項
意圖為自己或第三人不法之所有，而竊取他人之動產者，為竊盜
罪，處5 年以下有期徒刑、拘役或5 百元以下罰金。
附表：
┌──┬───────────────┬──────────┐
│編號│文件                          │偽造之印文          │
├──┼───────────────┼──────────┤
│ 1  │變更用電增設、器具變更登記單  │「乙○○」印文3 枚  │
├──┼───────────────┼──────────┤
│ 2  │無建築物場所用電位置平面圖    │「乙○○」印文4 枚  │
├──┼───────────────┼──────────┤
│ 3  │工程委託書                    │「乙○○」印文1 枚  │
├──┼───────────────┼──────────┤
│ 4  │竣工報告單                    │「乙○○」印文1 枚  │
├──┼───────────────┼──────────┤
│ 5  │自備屋內線設計圖              │「乙○○」印文1 枚  │
└──┴───────────────┴──────────┘


司法院資訊處製作；財團法人民間司法改革基金會備份。
